【裁判字號】    98,訴,552
【裁判日期】    980527
【裁判案由】    侵權行為損害賠償
【裁判全文】
臺灣臺北地方法院民事判決               98年度訴字第552號
原      告  甲○○
            乙○○○
上二人共同
訴訟代理人  黃雅羚律師
            黃敬唐律師
            黃丁風律師
被      告  丙○○○
訴訟代理人  粘順權律師
            吳茂榮律師
上列當事人間請求侵權行為損害賠償事件，本院於民國98年 5月
15日言詞辯論終結，判決如下：
 主      文
被告應分別給付原告甲○○新臺幣壹拾貳萬元、原告乙○○○新
臺幣捌萬元，及自民國九十八年二月二十日起至清償日按年息百
分之五計算之利息。
原告其餘之訴駁回。
訴訟費用由被告負擔五分之一，餘由原告甲○○、乙○○○各以
三比二之比例負擔。
本判決第一項於原告甲○○、乙○○○分別以新臺幣肆萬元、貳
萬柒仟元為被告供擔保後，得假執行。但被告分別以新臺幣壹拾
貳萬元、捌萬元為原告甲○○、乙○○○預供擔保，各得免為假
執行。
原告其餘假執行之聲請駁回。
    事實及理由
一、原告主張：被告於民國95年至96年擔任國際獅子會 300複合
    區臺灣總會（下稱國際獅子會臺灣總會）主計長，原告甲○
    ○為國際獅子會臺灣總會總監議會議長，原告乙○○○係原
    告甲○○配偶。因被告工作態度有礙國際獅子會臺灣總會會
    務之推動，原告甲○○解除其主計長職務，被告竟心生不滿
    ，於96年6月29下午15時30分許，在臺北市○○○路○段15之
    2號3樓國際獅子會臺灣總會議長辦公室門口，基於加害生命
    、身體之恐嚇犯意，向原告甲○○及乙○○○大聲喝稱：「
    議長不缺棺材本（臺語）。」等語，以危害原告甲○○生命
    、身體之事恐嚇原告甲○○及乙○○○，並使原告甲○○名
    譽受損。被告恐嚇言語中雖僅點名原告甲○○，惟對於在場
    之原告乙○○○而言係本人以外生活上相互依存之至親即配
    偶遭人恐嚇，其耳聞目睹上開大聲喝斥恐嚇，亦心生畏怖恐
    懼。被告二人對原告前開恐嚇行為致原告等內心承受嚴重生
    命、身體安全之威脅，日夜難安、終身難忘，造成身體之不
    適及失眠，需賴醫師及藥物之治療控制，被告上開行為所涉
    刑事部分，業經法院判決有罪確定在案，其行為使原告甲○
    ○之身體、健康、名譽權以及原告乙○○○之身體、健康權
    遭侵害，精神上受有痛苦，為此依民法第184條第1項、第19
    3條、第 195條第1項前段規定起訴，請求被告給付精神慰撫
    金等語，並聲明：(一)被告應給付原告甲○○新臺幣（下同）
    60萬元、原告乙○○○40萬元，及自起訴狀繕本送達翌日即
    98年2月19日起至清償日止，按年息百分之5計算之利息。
    (二)願供擔保，請准宣告假執行。
二、被告則以：被告否認有任何恐嚇原告之情事，由刑事一審審
    理時證人邱文彬之證詞可證明被告當時並無恐嚇之行為，原
    告亦未受有精神上之痛苦，即使有，其損害之程度應屬輕微
    ，原告請求損害賠償之金額過高等語置抗辯，並聲明：(一)原
    告之訴駁回。(二)如受不利判決，被告願供擔保請准宣告免為
    假執行。
三、兩造不爭執之事項：
（一）被告於95年至96年擔任國際獅子會臺灣總會主計長，原告
      甲○○為國際獅子會臺灣總會總監議會議長，原告乙○○
      ○係原告甲○○配偶。
（二）原告甲○○於96年 6月30日被告丙○○○任期屆滿前將其
      解職。
（三）被告因參與96年 6月29日下午15時30分許，在臺北市○○
      ○路 ○段15之2號3樓國際獅子會臺灣總會議長辦公室之協
      調會，被訴以「議長不缺棺材本（臺語）。」等語之加害
      生命之事恫嚇原告甲○○及乙○○○，致其等心生畏懼，
      被訴犯刑法第 305條恐嚇危害安全罪，業經本院以97年度
      易字第1026號、台灣高等法院97年度上易字第2140號刑事
      判決有罪確定。
四、得心證之理由：
    原告主張被告恐嚇原告之事實，為被告所否認，並以上開情
    詞置辯。則本件首應審究者厥為：（一）被告有無上開刑事
    判決所認定之恐嚇行為而應對原告負侵權行為之損害賠償責
    任？（二）如被告確有恐嚇行為，原告之精神是否因此痛苦
    ？原告請求之慰撫金是否適當？經查：
（一）被告於95年至96年擔任國際獅子會臺灣總會主計長，原告
      甲○○為國際獅子會臺灣總會總監議會議長，原告乙○○
      ○係原告甲○○配偶，被告因原告甲○○於96年 6月30日
      其主計長任期屆滿前將其解職而心生不滿，於96年 6月29
      下午15時30分許，在臺北市○○○路○段 15之2號3樓國際
      獅子會臺灣總會議長辦公室門口，基於加害生命之恐嚇犯
      意，向原告甲○○及乙○○○大聲喝稱：「議長不缺棺材
      本（臺語）。」等語，以危害原告甲○○生命、身體之事
      恐嚇原告甲○○及乙○○○，原告乙○○○因係原告甲○
      ○之至親，與原告甲○○同因上開恐嚇行為而承受神壓力
      及安全威脅，均因此而心生畏懼等情，業據原告甲○○、
      乙○○○迭於刑事案件偵查、審理時指訴綦詳，核與證人
      游振孝證述情節相符（詳本院97年度易字第1026號刑事卷
      第14至22頁、第63至66頁、第126至132頁），衡諸證人游
      振孝於刑事案件備案時猶不願追訴被告，並無使其受刑事
      處罰之意，苟非確有其事，應無專程至派出所備案之理，
      況原告甲○○、乙○○○及證人游振孝除此事外，前均與
      被告並無夙怨，諒皆無設詞誣攀被告之理，其等所述應堪
      採信，被告猶執前詞空言否認恐嚇，屬事後卸責之詞，殊
      不足採。而被告因上開恐嚇行為業經本院以97年度易字第
      1026號判決判處拘役40日，並經台灣高等法院以97年度上
      易字第2140號判決駁回上訴確定等情，業經本院調閱本院
      97年度易字第1026號、台灣高等法院97年度上易字第2140
      號卷查閱無誤，自堪認原告主張被告確有上開刑事判決所
      認定之恐嚇行為為真實。
（二）按因故意或過失不法侵害他人之權利者，負損害賠償責任
      ，次按不法侵害他人之身體或健康者，被害人因此喪失或
      減少勞動能力，或增加生活上之需要時，應負損害賠償責
      任；又不法侵害他人之身體、健康、名譽、自由、信用、
      隱私、貞操，或不法侵害其他人格法益而情節重大者，被
      害人雖非財產上之損害，亦得請求賠償相當之金額，民法
      第184條第1項前段、第193條第1項、第195條第1項前段分
      別定有明文。
（三）被告確有於96年 6月29日下午15時30分許，在臺北市○○
      ○路○段 15之2號3樓國際獅子會臺灣總會議長辦公室之協
      調會，被訴以「議長不缺棺材本（臺語）。」等語之加害
      生命之事恫嚇原告甲○○及其配偶乙○○○，致其等心生
      畏懼之恐嚇行為，故被告自應對原告負侵權行為之損害賠
      償責任，應堪認定。
（四）被告以加害原告甲○○生命之事恐嚇原告甲○○及其配偶
      乙○○○，原告乙○○○因係原告甲○○之至親，與原告
      甲○○同因上開恐嚇行為而承受精神壓力及安全威脅，均
      因此而心生畏懼，已如前述，依一般社會常情，原告主張
      其等之生命、身體權已遭侵害，即屬有據，被告故意以加
      害原告甲○○生命之事恐嚇原告甲○○、乙○○○，致使
      其等同感受到恐嚇威脅，而心生畏怖，精神上皆因此受有
      相當之痛苦，被告應依前揭法條規定對原告負損害賠償責
      任。
（五）再按法院於酌定慰撫金數額時，應斟酌加害人與被害人雙
      方之身分、資力與加害程度，及其他各種情形核定之，最
      高法院51年台上字第 223號判例意旨參照。爰審酌原告甲
      ○○係友聯通運股份有限公司董事長、中華民國及世界李
      姓宗親會前理事長、基隆市慈雲寺主任委員、國際獅子會
      臺灣總會總監議會議長，原告乙○○○為原告李原吉之配
      偶，其等名下有多筆動產、不動產，二人財產價值合計高
      達 1億餘元；被告名下亦有多筆動產、不動產，價值約計
      800 餘萬元等情，有本院依職權查詢之稅務電子閘門財產
      所得調件明細表在卷足稽（詳本院卷第59至91頁），本院
      斟酌兩造之關係、身分、社會地位、經濟狀況及原告甲○
      ○、乙○○○分別所受精神損害之程度等一切情狀，認原
      告甲○○、乙○○○請求非財產上損害即精神慰撫金分別
      為12萬元、 8萬元為適當，洵屬有據，逾此數額之請求，
      則屬無據。
五、綜上所述，原告依據侵權行為之法律關係，請求被告分別給
    付原告甲○○12萬元、原告乙○○○ 8萬元，及自起訴狀繕
    本送達翌日即98年2月20日起至清償日止，按年息百分之5計
    算之法定遲延利息，為有理由，應予准許；逾此數額所為之
    請求則無理由，應予駁回。
六、本件事證已臻明確，兩造其餘攻擊防禦方法及未經援用之舉
    証，經審酌核與本件判決結果不生影響，不再一一論述，附
    此敘明。
七、兩造分別陳明願供擔保以代釋明，聲請宣告假執行或免為假
    執行，經核原告勝訴部分其聲請均無不合，爰分別酌定相當
    擔保金額准許之；至原告敗訴部分，其假執行之聲請失所依
    附，應併予駁回。
八、據上論結：原告之訴一部有理由、一部無理由，依民事訴訟
    法第79條、第390條第2項、第392條第2項，判決如主文。
中    華    民    國    98    年     5    月     27   日
                  民事第二庭    法  官  黃雅芬
以上正本係照原本作成。
如對本判決上訴，須於判決送達後20日內向本院提出上訴狀
中    華    民    國    98    年     5    月     27   日
                                書記官  高秋芬


司法院資訊處製作；財團法人民間司法改革基金會備份。
